臺灣臺中地方法院刑事判決　　　　　　　94年度訴字第2235號
公　訴　人　臺灣臺中地方法院檢察署檢察官
被　　　告　甲○○
　　　　　　　　　　（現在臺灣臺中女子戒治所）
上列被告因偽造文書案件，經檢察官提起公訴（九十四年度偵字
第九三八四號）及移送併案審理（臺灣彰化地方法院檢察署九十
四年度偵字第五八四一號），本院合議庭裁定改依簡式審判程序
審理後，判決如下：
    主    文
甲○○連續行使偽造私文書，足以生損害於他人，處有期徒刑柒
月。偽造如附表所示「乙○○」之署押，均沒收。
    犯罪事實
一、甲○○因有多次違反毒品危害防制條例等前科遭判決有罪確
    定，其為掩飾真實身分以脫免執行及刑事責任，竟基於行使
    偽造私文書及偽造署押之概括犯意，假冒其友人「乙○○」
    之名義接受採尿、收受通知及應訊，而先後於（一）民國九
    十三年八月十九日上午八時三十分許，在彰化縣溪湖鎮○○
    路○段二九巷五八弄二八號前，甲○○復因違反毒品危害防
    制條例案件遭彰化縣警察局溪湖分局警員查獲後，於九十三
    年八月十九日下午一時二十五分許起，在彰化縣警察局溪湖
    分局製作之警詢筆錄、搜索扣押筆錄、執行扣押證明書、扣
    押物品目錄表、乙○○口卡片、得行使權利告知書、逕行逮
    捕通知書、尿液代號與真實姓名對照認證單、員警所拍攝查
    扣之毒品照片及尿液採集瓶二瓶上，偽造「乙○○」之署押
    共三十七枚（含簽名十四枚、指印二十三枚），而在上開逕
    行逮捕通知書之私文書上偽造「乙○○」之署押，用以表示
    已收到該通知書，而偽造該通知單之私文書後，繼之當場交
    予承辦員警收執以為行使，足以生損害於乙○○本人。其後
    ，經員警於同日下午九時十九分許以現行犯身分，將甲○○
    解送至臺灣彰化地方法院檢察署，經檢察官訊問後，接續於
    訊問筆錄上偽造「乙○○」之署押一枚，足以生損害於「乙
    ○○」。（二）九十三年十一月十七日上午七時十五分許，
    在彰化縣大村鄉擺塘村擺塘巷六之二號，因違反毒品危害防
    制條例遭彰化縣警察局二林分局警員查獲時，甲○○復承上
    開同一之概括犯意，冒用「乙○○」名義應訊，而於九十三
    年十一月十七日上午十一時二十五分起，在彰化縣警察局二
    林分局製作之警詢筆錄、搜索同意書、搜索扣押筆錄、扣押
    物品目錄表、檢驗尿液代號與真實姓名對照認證表、逕行逮
    捕通知書、指紋卡片及採集尿液瓶二瓶上，偽造「乙○○」
    之署押共八十六枚（含簽名二十九枚、指印五十七枚），而
    在上開逕行逮捕通知書之私文書上偽造「乙○○」之署押，
    用以表示已收到該通知書，而偽造該通知單之私文書後，繼
    之當場交予承辦員警收執以為行使，足以生損害於乙○○本
    人。（三）九十四年一月二十四日下午十時許，在彰化縣大
    村鄉擺塘村擺塘巷六之二號內，因違反毒品危害防制條例案
    件及另案通緝案件遭彰化縣警察局二林分局警員查獲時，甲
    ○○再承上開同一之概括犯意，冒用「乙○○」名義應訊，
    於九十四年一月二十四日下午十一時四十三分許及九十四年
    一月二十五日凌晨零時三十分許，在彰化縣警察局二林分局
    製作之警詢筆錄、搜索扣押筆錄、扣押物品目錄表、涉嫌毒
    品危害防制條例毒品初步檢驗報告單、尿液檢驗代號與真實
    姓名對照認證表、逕行逮捕通知書、指紋卡片及採集尿液瓶
    二瓶上，偽造「乙○○」之署押共八十枚（含簽名二十一枚
    、指印五十九枚），而在上開逕行逮捕通知書之私文書上偽
    造「乙○○」之署押，用以表示已收到該通知書，而偽造該
    通知單之私文書後，繼之當場交予承辦員警收執以為行使，
    足以生損害於乙○○本人。嗣經警分別於九十四年一月二十
    五日下午一時四十分許及同日下午五時十六分許，以現行犯
    之身分，將甲○○解送至臺灣彰化地方法院檢察署及臺灣臺
    中地方法院檢察署接受偵訊，甲○○復接續在臺灣彰化地方
    法院檢察署檢察官及臺灣臺中地方法院檢察署檢察官訊問後
    ，在訊問筆錄、臺灣彰化地方法院檢察署限制住居具結書上
    ，偽造「乙○○」之署押共五枚（簽名三枚、指印二枚），
    足生損害於「乙○○」本人。其後，因彰化縣警察局二林分
    局員警發覺有異，將甲○○之指紋卡送請內政部警政署刑事
    警察局鑑定指紋，經內政部警政署刑事警察局以電腦比對甲
    ○○上開被查獲時所按捺之指紋卡，發現該指紋實為甲○○
    所有，而非乙○○所有，始查知上情。
二、案經臺灣臺中地方法院檢察署檢察官自動檢舉偵查起訴。
    理    由
一、訊據被告甲○○對於上開事實均坦承不諱，並有彰化縣警察
    局溪湖分局九十三年八月十九日警詢筆錄、搜索扣押筆錄、
    執行扣押證明書、扣押物品目錄表、乙○○口卡片、得行使
    權利告知書、逕行逮捕通知書、尿液代號與真實姓名對照認
    證單、員警所拍攝查扣之毒品照片、臺灣彰化地方法院檢察
    署偵訊筆錄、彰化縣警察局二林分局九十三年十一月十七日
    警詢筆錄、搜索同意書、搜索扣押筆錄、扣押物品目錄表、
    檢驗尿液代號與真實姓名對照認證表、逕行逮捕通知書、指
    紋卡片、彰化縣警察局二林分局九十四年一月二十四日警詢
    筆錄、搜索扣押筆錄、扣押物品目錄表、涉嫌毒品危害防制
    條例毒品初步檢驗報告單、尿液檢驗代號與真實姓名對照認
    證表、逕行逮捕通知書、指紋卡片、臺灣彰化地方法院檢察
    署、臺灣臺中地方法院檢察署九十四年一月二十五日之偵訊
    筆錄及限制住居具結書各一份在卷可參，而被告以乙○○名
    義捺印之指紋卡，經彰化縣警察局二林分局送內政部警政署
    刑事警察局鑑驗結果，該「乙○○」之指紋卡經電腦比對結
    果，與該局存檔之甲○○指紋相符一節，亦有內政部警政署
    刑事警察局九十四年二月二十三日刑紋字第○九四○○二七
    六三六號函一份在卷可參，足認被告之自白，核與事實相符
    。本案事證明確，被告之犯行，堪予認定。
二、按被告在逕行逮捕通知書之收受人欄上，偽造「乙○○」之
    署押，乃表示收受該逮捕通知書之意思表示，該等文書均屬
    收據性質之私文書。核被告所為，均係犯刑法第二百十六條
    、第二百十條之行使偽造私文書罪。被告在犯罪事實欄（一
    ）至（三）所示之同一查獲時日內，分別多次冒用「乙○○
    」名義應訊，雖先後在警詢、偵訊時有多次偽造署押之行為
    ，惟其係利用同一機會，在同一時段就同一犯罪構成要件之
    事實，本於單一犯意之接續行為，均為接續犯。而被告就同
    一事件，基於同一偽造署押之犯意，先後多次偽造「乙○○
    」署押之行為，自包括偽造逕行逮捕通知書上「乙○○」之
    署押部分，無從割裂，是則該等偽造「乙○○」署押之行為
    ，均應認屬偽造逕行逮捕通知書之私文書之部分行為，均不
    另論罪。被告先後三次偽造私文書後復持以行使，其偽造之
    低度行為，均應為行使之高度行為所吸收，亦不另論罪。被
    告先後所為犯罪事實欄（一）至（三）所示之行使偽造私文
    書之犯行，時間緊接，且犯構成要件相同之罪，顯係基於概
    括犯意反覆為之，為連續犯，應依刑法第五十六條規定加重
    其刑。至公訴人雖認被告假冒乙○○之名義應訊而偽造署押
    之行為，亦足以生損害於警察及偵查機關對於刑事偵查之正
    確性；然按犯罪被告於警詢或偵查、審判中就其姓名及身分
    本無據實陳述之義務，其陳述是否屬實，應由檢警或法院依
    職權加以調查，則被告縱有冒名應訊之情事，自無生損害於
    檢警單位所為刑事偵查之正確性，是公訴人就此顯有誤認，
    應予更正，附此敘明。又臺灣彰化地方法院檢察署檢察官移
    送併案審理部分（九十四年度偵字第五八四一號）及被告另
    有在採集尿液瓶共六瓶上假冒「乙○○」名義而捺按指印之
    犯行，固未據公訴人起訴，然此等部分與公訴人已起訴經論
    罪之犯罪事實，既分別為犯罪事實同一及接續犯之關係，自
    均屬起訴效力所及，本院當應併予審究，附此敘明。爰審酌
    被告乃為脫免刑責，而另犯本件行使偽造私文書之犯行，且
    前即有冒名應訊而偽造署押及行使偽造私文書之前科，其多
    次為警查獲均冒用乙○○之名義應訊，將有使乙○○莫名遭
    受刑事訴追之可能，對乙○○所生之危害甚深，惟其犯罪後
    自始坦承犯行，態度尚稱良好等一切情狀，量處如主文所示
    之刑，以示儆懲。末按指印同為代表冒用者之姓名，作用及
    效力與簽名無異，且簽名與捺指印係出於同一偽造署押之犯
    意，則所捺指印雖為被告所有，要屬同一偽造署押之犯行，
    準此，偽造如附表所示之「乙○○」之署押（含簽名及指印
    ），均應依刑法第二百十九條規定宣告沒收。至上開逮捕通
    知書之私文書，雖為被告供犯罪所用之物，然已由被告持交
    承辦警員存查及轉交被告親屬，已非被告所有，是不予宣告
    沒收，併予敘明。
三、公訴意旨雖另以：被告曾於九十三年一月十七日某時，在臺
    中縣豐原市某處，因違反毒品危害防制條例遭臺中縣警察局
    警員查獲時，復冒用「乙○○」之名義應訊，而在臺中縣警
    察局之警詢筆錄及採集嫌疑人尿液鑑驗代號與真實姓名對照
    表上偽造「乙○○」署押共五枚（含簽名二枚、指印三枚）
    等情。認被告亦涉有偽造「乙○○」署押之犯行。惟查，經
    本院將上開指紋送請內政部警政署刑事警察局鑑定後，既認
    該部分之指紋係乙○○本人所捺按，非被告偽造者，此有該
    局九十四年十月十一日刑鑑字第０九四０一二四八七六號鑑
    定書存卷可佐，此部分復經公訴蒞庭檢察官當庭減縮犯罪事
    實，自屬無從認定被告犯罪，原應為無罪之諭知，然原起訴
    檢察官既認就此部分與上開經論罪部分之犯罪事實，具有連
    續犯之裁判上一罪關係，是不另為無罪判決之諭知，併予敘
    明。
據上論斷，應依刑事訴訟法第二百七十三條之一第一項、第二百
九十九條第一項前段，刑法第五十六條、第二百十六條、第二百
十條、第二百十九條，判決如主文。
中　　華　　民　　國　　94　　年　　11　　月　　18　　日
                  刑事第一庭  法　官　許惠瑜
以上正本證明與原本無異。
如不服本判決，應於送達後十日內向本院提出上訴狀（須附繕本
），上訴於臺灣高等法院臺中分院。
                              書記官　陳其良
中　　華　　民　　國　　94　　年　　11　　月　　18　　日
附表：
一、九十三年十一月十七日上午十一時二十五分許起，在彰化縣
    警察局二林分局製作之警詢筆錄、搜索同意書、搜索扣押筆
    錄、扣押物品目錄表、檢驗尿液代號與真實姓名對照認證表
    、逕行逮捕通知書、指紋卡片及採集尿液瓶二瓶上，偽造「
    乙○○」之署押共八十六枚（含簽名二十九枚、指印五十七
    枚）。
二、九十四年一月二十四日下午十一時四十三分許及九十四年一
    月二十五日凌晨零時三十分許，在彰化縣警察局二林分局製
    作之警詢筆錄、搜索扣押筆錄、扣押物品目錄表、涉嫌毒品
    危害防制條例毒品初步檢驗報告單、尿液檢驗代號與真實姓
    名對照認證表、逕行逮捕通知書、指紋卡片及採集尿液瓶二
    瓶上，偽造「乙○○」之署押共八十枚（含簽名二十一枚、
    指印五十九枚）。
三、九十四年一月二十五日下午一時四十分許及同日下午五時十
    六分許，在臺灣彰化地方法院檢察署及臺灣臺中地方法院檢
    察署訊問筆錄、臺灣彰化地方法院檢察署限制住居具結書上
    ，偽造「乙○○」之署押共五枚（簽名三枚、指印二枚）。
附錄本件所犯法條：
中華民國刑法第二百十六條
行使第二百十條至第二百十五條之文書者，依偽造、變造文書或
登載不實事項或使登載不實事項之規定處斷。
中華民國刑法第二百十條
偽造、變造私文書，足以生損害於公眾或他人者，處五年以下有
期徒刑。
